【裁判字號】    99,易,2023
【裁判日期】    991028
【裁判案由】    恐嚇取財
【裁判全文】
臺灣高雄地方法院刑事判決              99年度易字第2023號
公  訴  人  臺灣高雄地方法院檢察署檢察官
被      告  乙○○
上列被告因詐欺案件，經檢察官提起公訴（99年度偵字第20110
號）及移送併辦（99年度偵字第23808 號），被告於準備程序進
行中就被訴事實為有罪之陳述，經本院合議庭裁定改依簡式審判
程序審理，判決如下：
    主  文
乙○○幫助犯恐嚇取財罪，未遂，處有期徒刑貳月，如易科罰金
，以新臺幣壹仟元折算壹日。
    事  實
一、乙○○明知社會上詐騙、恐嚇案件層出不窮，無正當理由徵
    求他人提供行動電話門號者，極有可能利用該門號從事財產
    有關之犯罪，竟仍基於縱有人利用其申請使用之行動電話作
    為詐欺取財或恐嚇取財之犯罪工具，亦不違背其本意之幫助
    犯意，於98年4 月24日某時許，在高雄地區某處，將其向和
    信電訊股份有限公司申辦，門號為0000000000行動電話SIM
    卡1 枚，及向遠傳電訊股份有限公司申辦，門號為00000000
    00號行動電話SIM 卡1 枚，同時提供予真實姓名年籍不詳之
    成年人，容任該等行動電話門號供他人用以詐取財物或恐嚇
    取財。嗣該不詳成年男子所屬犯罪集團成員即共同基於意圖
    為自己不法所有之犯意聯絡：
（一）於98年5 月6 日以在賽鴿行經路線架設掛網方式擄獲甲○
      ○之賽鴿1 隻後，遂於同日12時許、翌日（7 日）8 時16
      分許，以上開門號為0000000000號行動電話作為聯絡工具
      ，撥打電話予甲○○，恫嚇稱：其所飼養之賽鴿遭擄獲，
      如要取回賽鴿須依指示匯款新臺幣3045元等語，致甲○○
      心生畏懼，旋向警方報案且未匯款，而無法得逞。嗣經警
      調閱上開行動電話門號之雙向通聯紀錄，而循線查獲上情
      。
（二）於98年9 月5 日10時30分許，以上開門號為0000000000號
      行動電話作為聯絡工具，撥打電話予王貞雅，佯稱為臺灣
      桃園地方法院檢察署檢察官，表示因其涉犯詐欺案件，其
      所申辦之第一商業銀行及郵局帳戶將被凍結云云，嗣因王
      貞雅察覺有異，旋向警方報案且未匯款，而無法得逞。
（三）於99年10月9 日上午某時許，以上開門號為0000000000號
      行動電話作為聯絡工具，撥打電話予王淑芬，先後佯稱為
      「臺中市西屯區公所職員」、「林志雄小隊長」、「臺灣
      臺北地方法院檢察署檢察官」，表示因其申請之低收入補
      助證明文件、身分證及帳戶遭他人冒用，將凍結其帳戶云
      云，嗣因王淑芬察覺有異，旋向警方報案且未匯款，而無
      法得逞。
二、案經臺南縣警察局新營分局報告臺灣臺南地方法院檢察署檢
    察官呈請臺灣高等法院檢察署檢察長令轉臺灣高雄地方法院
    檢察署檢察官偵查起訴，暨臺中市警察局第五分局報告臺灣
    臺中地方法院檢察署檢察官呈請臺灣高等法院檢察署檢察長
    令轉臺灣高雄地方法院檢察署檢察官移送併案審理。
    理  由
一、本案被告乙○○所犯之罪，並非法定刑為死刑、無期徒刑或
    最輕本刑3 年以上有期徒刑之罪，亦非高等法院管轄第一審
    之案件，其於本院準備程序中就被訴事實已為有罪之陳述，
    本院乃裁定進行簡式審判程序。又簡式審判程序之證據調查
    ，依刑事訴訟法第273 條之2 規定，不受同法第159 條第1
    項審判外陳述排除之限制，再被告對於卷內之各項證據亦不
    爭執證據能力，故卷內所列之各項證據，自得作為證據，先
    予敘明。
二、上揭犯罪事實，業據被告乙○○於本院審理時坦承不諱，核
    與被害人甲○○於警詢、偵查中之指述；被害人王貞雅、王
    淑芬之指述（見臺南縣警察局新營分局警卷第1 頁至第3 頁
    、臺灣臺南地方法院檢察署98年度營偵字第1660號偵卷一第
    13頁至第14頁、99年度偵字第23808 號偵卷四第32頁、第35
    頁）俱相符，復有通聯調閱查詢單、和信電訊門號為000000
    0000號輕鬆打客戶資料卡、預付型門號永久停機申請切結書
    、遠傳電訊門號為0000000000號易付卡客戶資料卡（見臺南
    縣警察局新營分局警卷第4 頁、第7 頁至第8 頁、臺灣臺南
    地方法院檢察署98年度營偵字第1660號偵卷一第5 頁至第6
    頁、99年度偵字第23808 號偵卷四第17頁）附卷可憑，足認
    被告任意性自白核均與事實相符，本件事證明確，其犯行堪
    以認定，應予依法論科。
三、按幫助犯之成立，主觀上行為人須有幫助故意，客觀上須有
    幫助行為，意即需對於犯罪與正犯有共同之認識，而以幫助
    之意思，對於正犯資以助力，而未參與實施犯罪之行為者而
    言（參照最高法院75年度台上字第1509號、88年度台上字第
    1270號判決意旨）。本件被告係基於幫助犯罪集團成員犯詐
    欺取財罪或恐嚇取財罪而提供行動電話門號，且並無任何積
    極證據證明有參與實施詐欺取財或恐嚇取財之犯罪構成要件
    行為，是核被告就事實欄一（一）所為，係犯刑法第30條第
    1 項、第346 條第3 項、第1 項之幫助恐嚇取財未遂罪；就
    事實欄一（二）、（三）所為，均係犯刑法第30條第1 項、
    第339 條第3 項、第1 項之幫助詐欺取財未遂罪。被告提供
    上開行動電話SIM 卡2 枚予他人，使犯罪集團成員得持以詐
    騙及恐嚇不同被害人，其中被害人雖有數人，惟被告提供SI
    M 卡舉措僅有1 次，係以一行為同時侵害數法益，為想像競
    合犯，應從一重之幫助恐嚇取財罪處斷，是移送併案審理部
    分（即被害人王貞雅、王淑芬部分之事實）與本案起訴部分
    有裁判上一罪之關係，本院應併予審理。又被告提供行動電
    話門號予犯罪集團成員之幫助犯行，應依刑法第30條第2 項
    之規定，按正犯之刑減輕之。再犯罪集團成員雖已著手於恐
    嚇行為之實行，惟未生取財之結果，是被告幫助恐嚇取財犯
    行尚屬未遂，依未遂犯之規定，按既遂犯之刑遞減輕之。爰
    審酌被告為智慮健全、具一般社會生活經驗之人，竟任意提
    供行動電話門號供他人使用，不僅助長犯罪風氣，復使犯罪
    之追查趨於複雜，所為實不足取，然念及被告犯後坦承犯行
    ，已表悔悟，態度尚可，且查無犯罪所得，亦未造成被害人
    財產之損失，暨其犯罪之動機、目的、手段等一切情狀，量
    處如主文所示之刑，並諭知易科罰金之折算標準，以資懲儆
    。
據上論斷，應依刑事訴訟法第273 條之1 第1 項、第299 條第1
項前段，刑法第339 條第3 項、第1 項、第346 條第3 項、第1
項、第25條、第30條第1 項前段、第2 項、第41條第1 項前段、
第55條前段，刑法施行法第1 條之1 ，判決如主文。
本案經檢察官鄧怡君到庭執行職務。
中    華    民    國    99    年    10    月    28    日
                  刑事第七庭    法  官  簡佩珺
以上正本證明與原本無異。
如不服本判決應於收受送達後十日內向本院提出上訴書狀，並應
敘述具體理由；其未敘述上訴理由者，應於上訴期間屆滿後二十
日內向本院補提理由書（均須按他造當事人之人數附繕本）「切
勿逕送上級法院」。
中    華    民    國    99    年    10    月    28    日
                                書記官  蕭家玲
附錄犯罪科刑法條：
中華民國刑法第30條
（幫助犯及其處罰）
幫助他人實行犯罪行為者，為幫助犯。雖他人不知幫助之情者，
亦同。
幫助犯之處罰，得按正犯之刑減輕之。
中華民國刑法第339條
（普通詐欺罪）
意圖為自己或第三人不法之所有，以詐術使人將本人或第三人之
物交付者，處 5 年以下有期徒刑、拘役或科或併科 1 千元以下
罰金。
以前項方法得財產上不法之利益或使第三人得之者，亦同。
前二項之未遂犯罰之。
中華民國刑法第346條
（恐嚇取財得利罪）
意圖為自己或第三人不法之所有，以恐嚇使人將本人或第三人之
物交付者，處6 月以上5 年以下有期徒刑，得併科1 千元以下罰
金。
以前項方法得財產上不法之利益，或使第三人得之者，亦同。
前二項之未遂犯罰之。

司法院資訊處製作；財團法人民間司法改革基金會備份。
